臺灣臺南地方法院民事判決　　　　　　 109年度訴字第1420號
原      告  孫春滿  
被      告  周叔仁  

上列當事人間請求侵權行為損害賠償事件，經本院於民國109年
10月7日言詞辯論終結，判決如下：
    主  文
被告應給付原告新臺幣參拾陸萬玖仟壹佰陸拾肆元，及自民國一
○九年九月九日起至清償日止，按週年利率百分之五計算之利息
。
原告其餘之訴駁回。
訴訟費用由被告負擔十分之三，餘由原告負擔。
本判決第一項得為假執行。
    事實及理由
一、被告經合法通知，未於言詞辯論期日到場，核無民事訴訟法
    第386條所列各款情形，爰依原告之聲請，由其一造辯論而
    為判決。
二、原告起訴主張：
(一)被告於民國107年10月2日上午11時30分許在臺南市○區○○
    街○段000巷00號住處，適有被告周叔仁配偶曹秀蓮之親妹
    曹菌秫及訪客即原告孫春滿前來。被告與原告因故發生爭吵
    ，被告竟萌生故意侵害原告身體健康權之故意，拉扯、毆打
    原告，致原告受有右眼鈍傷、右眼結膜下出血、右眼外傷性
    虹彩、右眼眶骨骨折、頭部外傷併顏面部鈍挫傷及顏面骨骨
    折、眼球鈍挫傷及牙齒斷裂、四肢軀幹多處鈍挫傷之傷害（
    下稱系爭傷害）。被告上開不法侵害行為，業經臺灣臺南地
    方檢察署檢察官以107年偵字第21680號聲請簡易判決處刑，
    並由鈞院以108年度簡字第1475號簡易判決判處以拘役35日
    確定在案。
(二)原告因被告上開不法侵害行為，受有醫療費用新臺幣（下同
    ）95,164元、看護費用8千元支出之損害；並因此達3個月無
    法工作，受有每月22,000元，共66,000元之薪資損失。又原
    告原本身體康健，然因被告惡意毆打之故意侵權行為致原告
    受傷，為進一步診斷、治療而舟車勞頓於醫院間，且上開傷
    勢亦致日常生活及行動能力俱受影響。另因兩造原本為友人
    關係，被告迄今仍未向原告道歉，顯見渠對於自身所為之傷
    害行為毫無悔意，更令原告身心煎熬，故原告爰據此請求精
    神慰撫金100萬元。為此，爰依民法第184條第1項、第195條
    第1項前段之規定提起本訴，請求被告賠償原告所受上開損
    害金額合計1,169,164元等語。
(三)聲明：被告應給付原告1,169,164元，及自起訴狀繕本送達
    翌日起至清償日止，按週年利率百分之五計算之利息。
三、被告未於言詞辯論期日到場，亦未提出書狀作何聲明或陳述
    。
四、本院得心證之理由：
(一)本件原告遭被告於上揭時地毆打成傷，經原告對被告提起傷
    害告訴，案經臺灣臺南地方檢察署檢察官偵查後認為被告涉
    犯傷害罪嫌提起公訴，經本院刑事庭以108年度簡字第1475
    號簡易判決認定被告此部分傷害犯行明確，判處拘役35日（
    得易科罰金）確定乙情（下稱系爭刑事案件），業據本院調
    取上開案卷核閱無訛（下稱系爭刑事卷），且被告經合法通
    知，並未於言詞辯論期日到場或提出書狀加以否認或爭執，
    堪認原告主張遭被告毆打成傷乙情與事實相符而可採。
(二)按因故意或過失，不法侵害他人之權利者，負損害賠償責任
    ；不法侵害他人之身體或健康者，對於被害人因此喪失或減
    少勞動能力，或增加生活上之需要時，應負損害賠償責任；
    不法侵害他人之身體、健康、名譽或自由者，被害人雖非財
    產上之損害，亦得請求賠償相當之金額；民法第184條第1項
    前段、第193條第1項及第195條第1項前段分別定有明文。查
    本件原告遭被告毆打成傷而故意不法侵害其權利，其依侵權
    行為之法律關係，請求被告負損害賠償責任，於法自屬有據
    。爰就原告請求之各項目逐一審酌如下：
 1、醫療費用部分：原告主張其為治療系爭傷害，受有醫療費用
    合計95,164元之損失乙情，業據提出診斷證明書、收據等件
    為證（補字卷第17至41頁），被告已於相當時期受合法之通
    知，於言詞辯論期日不到場，亦未提出任何書狀爭執，堪認
    原告此部分主張真實可信。又原告所主張上開醫療費用金額
    雖包括健保給付部分，惟按全民健康保險法第95條所定，保
    險人得行使代位權請求者，係限於汽車交通事故、公共安全
    事故、其他重大之交通事故、公害或食品中毒事件。本件係
    被告之故意傷害事件，並非在全民健康保險法第95條所定保
    險人（即健保局）得行使代位權請求之範圍，是原告因侵權
    行為所生之損害賠償請求權，並不因而喪失（最高法院102 
     年度台上字第2013號判決要旨參照）。是原告請求被告賠
    償
    醫療費用95,164元，為有理由，應予准許。 
 2、看護費用部分：按親屬代為照顧被害人之起居，固係基於親
    情，但親屬看護所付出之勞力並非不能評價為金錢，雖因二
    者身分關係而免除被害人之支付義務，惟此種基於身分關係
    之恩惠，自不能加惠於加害人。故由親屬看護時雖無現實看
    護費之支付，仍應認被害人受有相當於看護費之損害，得向
    加害人請求賠償，始符公平原則（最高法院94年台上字第15
    43號判決意旨參照）。查本件原告主張其因系爭傷害住院治
    療4日，期間無法行走，日常生活如沐浴、更衣、如廁等均
    由親屬照料，應比照聘僱專人看護情形，由被告賠償每日看
    護費用2千元，共8千元乙情，業據提出診斷證明書乙份為證
    （補字卷第21頁），被告已於相當時期受合法之通知，於言
    詞辯論期日不到場，亦未提出任何書狀爭執，應認原告此部
    分請求亦有理由。
 3、無法工作損失部分：原告主張其因系爭右眼鈍傷、右眼結膜
    下出血、右眼外傷性虹彩、右眼眶骨骨折、頭部外傷併顏面
    部挫傷及顏面骨骨折、眼球鈍挫傷及牙齒斷裂、四肢軀幹多
    處鈍挫傷之傷害，需住院4日治療並休養，因此無法工作達3
    個月以上，又原告於案發前，從事服務業，每月薪資依行政
    院主計處公布之107年基本工資22,000元計算，被告應賠償
    原告此3個月無法工作之薪資損失共66,000元乙情，有原告
    所提上開診斷證明書為證，被告已於相當時期受合法之通知
    ，於言詞辯論期日不到場，亦未提出任何書狀爭執，應認原
    告此部分請求亦有理由。
 4、慰撫金部分：按民法第195條所謂相當之金額，應斟酌加害
    人與被害人雙方之身分、資力與加害程度，及其他各種情形
    核定之；慰撫金是否相當，應以加害行為之加害程度及被害
    人所受痛苦，斟酌加害人及被害人之身分、經濟地位等各種
    情形定之，最高法院47年台上字第1221號、51年台上字第22
    3號判例可資參照。經查，原告遭被告故意毆打成傷，傷勢
    非輕，需一段時日休養復健，身心確受有相當程度痛苦，是
    原告依民法第195條第1項前段規定，請求被告賠償精神慰撫
    金，自屬有據。本院審酌原告學歷為國中肄業，自述從事服
    務業，名下財產價值總額為0元，107、108年度所得總額均
    為0元；被告為高職肄業，名下並無財產，107年度所得總額
    為49,287元、107年度所得總額則為0元等節，有原告於系爭
    刑事案件接受警詢所製作警詢筆錄年籍欄記載、起訴狀、被
    告個人戶籍資料查詢結果、兩造各自稅務電子閘門財產所得
    調件明細表在卷可憑（見系爭刑事卷警卷第1頁、補字卷第1
    5頁、訴字卷第21頁、第23至29頁）。是以本院審酌兩造之
    身分、地位、經濟能力、被告之侵害情節及原告因而身心受
    創等一切情狀，應認原告得請求之慰撫金以20萬元為適當，
    逾此部分，核屬過高，不應准許。 
 5、綜上，原告得請求被告賠償之金額共369,164元（計算式：9
    5164+8000+66000+200000=369164）。
五、綜上所述，原告依民法第184條第1項、第195條第1項前段
    規定，請求被告給付369,164元，及自起訴狀繕本送達被告
    翌日即109年9月9日（見訴字卷第33頁送達證書）起至清償
    日止，按年息百分之5計算之利息，為有理由，應予准許，
    逾此範圍之請求，為無理由，應予駁回。
六、本件原告勝訴部分所命給付之金額未逾50萬元，依民事訴訟
    法第389條第1項第5款之規定，應依職權宣告假執行。
七、訴訟費用負擔之依據：民事訴訟法第79條。 
中　　華　　民　　國　　109 　年　　11　　月　　6 　　日
                  民事第三庭    法  官  許  嘉  容
以上正本證明與原本無異。
如不服本判決，應於判決送達後20日內，向本院提出上訴狀並表
明上訴理由，如於本判決宣示後送達前提起上訴者，應於判決送
達後20日內補提上訴理由書（須附繕本）。
如委任律師提起上訴者，應一併繳納上訴審裁判費。
中　　華　　民　　國　　109 　年　　11　　月　　9 　　日
                                書記官  謝  靜  茹